臺灣高等法院刑事判決　　　　　　　 100年度上易字第1224號
上　訴　人　臺灣基隆地方法院檢察署檢察官
被　　　告　黃仕杰
上列上訴人因被告詐欺案件，不服臺灣基隆地方法院100 年度易
字第126號，中華民國100年4 月14日第一審判決（起訴案號：臺
灣基隆地方法院檢察署99年度偵字第5214號），提起上訴，本院
判決如下：
    主  文
原判決撤銷。
黃仕杰幫助犯詐欺取財罪，處拘役伍拾日，如易科罰金，以新臺
幣壹仟元折算壹日。
    事  實
一、黃仕杰能預見提供金融機構帳戶提款卡及提款密碼予他人使
    用，可能幫助他人遂行詐欺取財犯行，仍不違背其本意，而
    基於幫助詐欺之不確定故意，將其所開立第一商業銀行瑞芳
    分行帳號00000000000號帳戶之提款卡及密碼，於民國99年6
    月21日下午4 時許，在基隆火車站前之星巴克咖啡店，交付
    與某真實姓名年籍不詳之詐欺集團成員，上揭詐欺集團成員
    意圖為自己不法之所有，基於詐欺之犯意聯絡，於99年06月
    23日晚上06時26分許，撥打林忠良電話，佯稱林忠良向雅虎
    奇摩購物網站購買商品分期有問題，要求林忠良至提款機前
    按其指示操作以取消分期付款設定名義，致林忠良陷於錯誤
    ，於99年06月23日晚上8時34分許起至同日晚上8時36分許止
    ，在臺北市○○區○○街1段63號1樓第一商業銀行大稻埕分
    行自動櫃員機將新臺幣（下同）8萬元、1千元，共計8萬1千
    元匯至黃士杰所有上開帳戶，並於該款項匯入帳戶後，同日
    旋即分次提領一空。
二、案經基隆市警察局第三分局移送臺灣基隆地方法院檢察署檢
    察官偵查起訴。
    理  由
甲、證據能力之說明：
一、按被告以外之人於審判外之陳述，雖不符前4 條之規定，而
    經當事人於審判程序同意作為證據，法院審酌該言詞陳述或
    書面陳述作成時之情況，認為適當者，亦得為證據。當事人
    、代理人或辯護人於法院調查證據時，知有第159條第1項不
    得為證據之情形，而未於言詞辯論終結前聲明異議者，視為
    有前項之同意。刑事訴訟法第159條之5，定有明文。
二、經查，本件判決以下所引用審判外之言詞或書面陳述，性質
    上雖屬傳聞證據，惟經法院審理時予以提示並告以要旨，公
    訴人及被告均未於言詞辯論終結前聲明異議，依刑事訴訟法
    第159條之5規定，自應例外賦予其證據適格之地位，而認其
    具有證據能力。
乙、實體方面：
一、訊據被告黃仕杰，矢口否認有幫助詐欺犯行，並辯稱伊要應
    徵工作而交付提款卡，不知對方詐欺被害人云云，另於原審
    辯稱：「我那時看自由時報應徵工作，對方說要雙證件影本
    ，要提款卡及密碼，我報紙有提供給警方，我是開戶前幾天
    看報紙，約在99年06月中旬左右看的自由時報。我交給對方
    時間確實是99年6月21日下午4時，該帳戶是我當天新開戶的
    ，因我那時提款卡都不見了，我又急於找工作，對方說要幫
    公司收貨款，而貨款會連同薪資匯入帳戶，所以要我提供帳
    戶及提款卡給對方取帳款用，因為我是送貨司機怕錢的問題
    所以錢要匯入我帳戶，所以這些帳戶資料及提款卡要給他。
    我開戶時存入1 仟元，因為對方說裡面不可以有餘額，我的
    錢不可以和公司的錢混在一起，那1 仟元是我的錢，所以我
    又立刻領出來，我把帳戶交給對方時，裡面的錢為零元。因
    為對方一直沒有通知我去工作，後來我去刷本子發覺裡面有
    錢進去，我想說我還沒有去工作為何會有錢，所以我就把我
    帳戶停掉，我本來要暫停使用，但銀行說不可以暫停使用。
    」、「因為那時候我應徵工作對方說需要提款卡，而且對方
    說名額快滿了，他有幫我留一個名額，所以當天我的證件包
    括身分證及健保卡就都有重辦。他說我們送貨，對方的貨款
    會匯到我們戶頭，我的薪資則另外給，提款卡交給公司，公
    司會請客戶將貨款匯到我們帳戶，薪資則另外給。我提款卡
    給他，所以我沒有辦法領錢，我卡片交給他是要貨款匯入，
    我薪資是他另外要給我，我提款卡給他所以我沒有辦法領錢
    。他說公司成員很多，每個司機要看送貨金額多少，然後有
    抽成。因為有簡訊通知我帳戶提款提領次數超過4 次，所以
    我當天就去刷本子，發現裡面有錢，覺得很奇怪，我就打電
    話去銀行問這個帳戶可不可以停用，銀行說不可以要辦理掛
    失，我確定我有打電話去掛失，我當時打080 客服的電話。
    我之前有問朋友，朋友說給提款卡不會怎樣，但因為我沒有
    去工作卻發現裡面有錢，我又再打電話問我當警察的朋友，
    他告訴我，我可能被作人頭戶」、「我不認識對方，也不知
    道對方是詐騙集團，我不知道對方要做不法行為，我真的去
    應徵工作，我也沒有拿到好處。我沒有違法，我是無罪。」
    等語。惟查：
(一)上開第一銀行瑞芳分行帳戶為被告所申辦，而被害人林忠良
    於上開時地為不明人士詐騙，以操作提款機，匯款8萬1千元
    進入被告上開帳戶，嗣為詐騙集團成員提領一空等情，業據
    被告於偵審中供陳在卷，核與證人即被害人林忠良於警詢及
    本院證述、指稱情節相符，並有被告帳戶申辦資料及自動提
    款機交易明細附卷可稽，則被告所申辦上開帳戶為不明人士
    用於詐欺他人之事實，應堪認定。
(二)被告於警詢中雖向警提及伊為找司機工作，於99年06月中旬
    某日，看報紙徵人廣告，而撥打報載電話0000000000號，與
    對方聯絡，嗣有一位自稱林經理的先生與伊聯繫，要伊交付
    身分證、健保卡、第一商業銀行存摺之影本及提款卡與個人
    履歷表，並和伊相約於99年06月21日14時20分在基隆市火車
    站見面，而由一名男子前來接洽，該男子稱要伊把上開資料
    交給公司審核，並要走被告提款卡密碼等情，有被告之警詢
    筆錄可稽，偵查卷並有被告所稱刊登有徵人廣告之報紙影印
    附卷（偵卷34頁，報載「外勤人員兼職可‧男女不拘‧週休
    享勞健保‧無經驗可（忙線或不通請多撥幾次）0000--0000
    00」），此部分情事，洵堪認定，惟依檢察官函查之結果，
    被告之普小駕照有效日期為95年12月01日、重機有效日期為
    95年12月01日，吊扣吊銷迄日為96年11月25日（上字第58號
    卷），衡諸常情，若無合格駕照，欲應徵司機工作實有困難
    。且該報紙並無刊登日期可憑，被告亦自承並無有打該電話
    與對方聯絡之通聯紀錄可稽，是前揭報紙廣告縱係對林忠良
    詐欺取財之詐騙集團所委刊，且係假借徵人名義，騙取犯罪
    所需人頭帳戶之求職陷阱，然並無任何佐證可認被告所辯看
    報紙廣告應徵工作，與對方電話聯絡洽詢後，遭詐騙集團騙
    走提款卡及密碼等情，係屬真實，是被告上開所辯是否實在
    ，在在可疑。況依一般人日常生活經驗，均可知悉應徵工作
    ，尚未上班前不須交付己身之提款卡及密碼，尤以，被告縱
    係為應徵工作而交付提款卡予該男子，卻對該男子身分全然
    不知，且於咖啡店與對方見面，更與常情未合，率將帳戶提
    款卡暨密碼併交該男子，豈無掛心帳戶款項立遭該男子冒領
    一空？又被告既不知該男子年籍、聯絡方式，又如何取回該
    證件，被告所陳各情，顯悖社會合理人之作為，足徵被告所
    辯交付帳戶提款卡、密碼係為應徵工作云云，難以輕信。
(三)被告係在99年7月6日12時許，自行前往基隆一銀哨船頭分行
    辦理該帳戶提領存款時，經該行職員查悉係警示帳戶，通知
    警方查獲被告等節，有其警詢筆錄可稽。而依被告上開銀行
    明細所示，該帳戶於6月21日開戶並存入1,000元，同日提領
    1,000元，06月23日存入2,050元，及被害人匯入80,000元、
    1,000元，同日提領20,000元、6元，20,000元、6元，20000
    元、6元，20,000元、6元，3,000元、6元，餘額為20元，同
    日再存入2,050元，總額為2,070元，則被告警詢所稱7月6日
    當日係因友人要跟伊借款，前往銀行提領云云，已不知何指
    ？況被告於警詢稱06月21日下午被取走提款卡，然未供稱有
    提領一千元，卻於偵查中供稱：帳戶內有二千多元，被取走
    提款卡時，第二天發現被盜用，就馬上以電話掛失（偵查卷
    49頁），兩次所供內容，已有出入。且依檢察官函查結果，
    該帳戶並無任何掛失紀錄，此有第一銀行瑞芳分行99年11月
    09日函文可稽（偵查卷46頁），被告所辯上情，明顯與銀行
    明細、函文內容相異，則被告於原審所辯上情，是否屬實，
    即非無疑。況被告上開帳戶，除開戶一千元外，並無被告之
    任何存入、提領款項，則被告在華南銀行外，另設立該帳戶
    之必要性，已有可疑，衡諸常情，被告所辯應徵工作而交付
    提款卡如屬真實，何須口頭告知密碼，且於第二天即知盜用
    ，儘可於當日前往開戶銀行辦理止付或終止手續，詐欺集團
    又何能輕易得逞？綜上所述，被告顯已具有縱有人利用該帳
    戶材料便於實施詐欺犯罪，供取得詐欺所得財物或財產上利
    益之用，亦不違背其本意之幫助詐欺犯意甚明。從而，被告
    上開所辯，殊無可採，本案事證明確，被告上開犯行，洵堪
    認定，應依法論科。
二、核被告所為，係犯刑法第30條第1 項、同法第339條第1項幫
    助詐欺取財罪。被告以幫助意思，參與犯罪構成要件以外之
    行為，為幫助犯，應依刑法第30條第2 項規定，按正犯之刑
    減輕之。原審經審理結果，因認【是被告因應徵工作而交付
    帳戶之提款卡及密碼，如非有確實證據足認被告交付當時，
    主觀上可預見收取帳戶者將利用該帳戶作為詐欺犯罪使用，
    否則基於無罪推定原則，仍難率予認定被告有幫助他人詐欺
    之故意。被告所為固與一般人所會採取之應對措施有所落差
    ，然以一般常人智識程度及社會經驗可能判別其中有詐之推
    論，並不能排除另有因年紀尚輕或社會經驗不足，而不具此
    種警覺程度之人，若一般人會因詐騙集團成員言詞相誘而陷
    於錯誤，進而交付鉅額財物，則金融帳戶之持有人因相同原
    因陷於錯誤，並交付提款卡及密碼洵有可能，自不能以吾等
    客觀常人智識經驗為基準，遽而推論被告必具相同警覺程度
    ，而對「構成犯罪之事實必有預見」。公訴人係以從事犯罪
    偵查工作者之角度，採間接推論之方式，認定被告具有幫助
    詐欺之故意，卻完全忽略被告僅係一般民眾，對詐騙集團詭
    譎多變之詐騙技倆，非當然知悉，對於提款卡及密碼交付他
    人，可能被詐騙集團利用充詐騙他人之工具，亦未必有認識
    。又以一個正常理性人來說，豈有無償提供自己帳戶予詐欺
    集團使用，讓詐欺集團得以隱身幕後，享受鉅額不法暴利，
    無端讓自己接受檢警追查，負擔刑責之理，此點不合情理至
    極之事，反而未見公訴人有何論述。是以公訴人在被告否認
    犯罪下，僅依間接推論，即謂被告所辯不可採信，並更進一
    步指被告係基於不確定故意將帳戶資料交付詐欺集團，實不
    足取】，乃為被告無罪諭知，固非無見。但依上所述，上開
    無罪之認定，顯有違誤，檢察官執此指摘原判決不當，核為
    有理由，應由本院撤銷改判。爰審酌被告提供帳戶供他人詐
    騙使用，助長詐騙財產犯罪風氣，造成無辜民眾受騙受金錢
    損失，影響層面廣泛，兼衡被害人被訛詐金額，被告之素行
    尚佳、及犯罪手段、犯罪後態度等一切情狀，量處被告拘役
    五十日，並依法諭知易科罰金之折算標準，以示懲儆。
據上論斷，應依刑事訴訟法第369條第1項前段、第364條、第299
條第1項前段，刑法第30條、第339條第1項、第41條第1項前段，
刑法施行法第1條之1，判決如主文。
本案經檢察官呂丁旺到庭執行職務
中    華    民    國   100    年    7     月    26    日
                  刑事第九庭審判長法  官  陳貽男
                                  法  官  許必奇
                                  法  官  蔡聰明
以上正本證明與原本無異。
不得上訴。
                                  書記官  張郁琳
中    華    民    國   100    年    7     月    26    日
附錄：本案論罪科刑法條全文
刑法第339條：
意圖為自己或第三人不法之所有，以詐術使人將本人或第三人之
物交付者，處5年以下有期徒刑、拘役或科或併科1千元以下罰金
。
以前項方法得財產上不法之利益或使第三人得之者，亦同。
前二項之未遂犯罰之。